臺灣高等法院臺中分院刑事判決　　　　 96年度上訴字第884號
上　訴　人
即　被　告　甲○○
選任辯護人　張慶宗　律師
　　　　　　何孟育　律師
上列上訴人因毒品危害防制條例案件，不服臺灣彰化地方法院95
年度訴字第516號中華民國96年2月6日第一審判決（起訴案號：
臺灣彰化地方法院檢察署94年度偵字第9373號），提起上訴，本
院判決如下：
    主  文
原判決撤銷。
甲○○共同連續販賣第一級毒品，處有期徒刑捌年；扣案之第一
級毒品海洛因貳包（驗餘淨重均為零點壹柒公克）均沒收銷燬之
；扣案之供上開第一級毒品海洛因包裝用之外包裝袋貳只均沒收
之；扣案之監視鏡頭貳個及未扣案之監視鏡頭壹個均沒收之；販
賣毒品所得之財物新臺幣陸仟元，沒收之，如全部或一部不能沒
收時，以其財產抵償之。
    事  實
一、甲○○係詹士生（業經本院九十五年度上重更一字第一四號
    刑事判決判處有期徒刑十年，並經最高法院九十五年度臺上
    字第六八三三號刑事判決駁回上訴而告確定在案）之子，甲
    ○○明知海洛因業經毒品危害防制條例列為第一級毒品管制
    ，不得販賣、持有。詎詹士生、甲○○父子二人為圖謀差價
    牟利，竟共同基於販賣第一級毒品海洛因之概括犯意聯絡，
    先由詹士生於某不詳時間，在臺灣地區某不詳地點，向姓名
    、年籍及住居所均不詳之成年男子購入第一級毒品海洛因後
    ，甲○○與詹士生二人即於九十三年九月間，在渠二人位於
    彰化縣永靖鄉光雲村光雲巷六十八弄二十一號之住處，利用
    上址住處大門之鐵門下方預留之孔洞，由購毒者至該址先敲
    鐵門示意，再將欲購買毒品之金額由前開孔洞遞入，詹士生
    或甲○○則透過設置於屋外之三支監視器，確認購毒者之身
    分無疑，並確定自孔洞遞入之金額無誤後，再將第一級毒品
    海洛因自前開孔洞遞出，以此方式連續販賣第一級毒品海洛
    因予張明益、蕭朝信及王慧婷等人共五次，詳細交易時間及
    金額分別為：（一）張明益於九十三年九月間某日以新臺幣
    （下同）一千元購得第一級毒品海洛因一包；又於九十三年
    十月二十六日以二千元購得第一級毒品海洛因一包。（二）
    蕭朝信於九十三年十一月九日，以一千元購得第一級毒品海
    洛因一包。（三）王慧婷分別於九十三年十一月九日及該日
    前之十一月間某日，各以一千元購得第一級毒品海洛因各一
    包（上述張明益、蕭朝信、王慧婷三人施用毒品部分業已分
    別經法院另案判決確定）。
二、嗣因張明益於九十三年十月二十六日為警查獲時供明購毒之
    情，彰化縣警察局員林分局警員林俊強、楊瑞益等人乃於九
    十三年十一月九日至上開彰化縣永靖鄉光雲村光雲巷六十八
    弄之三合院勘查，因而分別於該日下午二時二十分及二時三
    十分許，在該處三合院查獲甫以前開方式向詹士生或甲○○
    購得第一級毒品海洛因之蕭朝信、王慧婷，並當場分別在該
    二人身上扣得渠二人甫購得之第一級毒品海洛因各一包（淨
    重均各為零點一七公克）；嗣於翌日即九十三年十一月十日
    下午三時三十分許，經警持臺灣彰化地方法院核發之搜索票
    至前址進行搜索，而扣得甲○○所有供渠二人共同販賣第一
    級毒品海洛因所用之監視器（即監視鏡頭）二個。
三、案經彰化縣警察局員林分局報請臺灣彰化地方法院檢察署檢
    察官偵查起訴。
    理  由
一、訊據上訴人即被告（下稱被告）甲○○坦承於九十三年十一
    月十日下午三時三十分許，有為警持搜索票在其前開住處查
    獲上開監視器二個之事實不諱，惟矢口否認有共同販賣第一
    級毒品海洛因之犯行，辯稱：伊並未與伊父詹士生共同販賣
    第一級毒品海洛因給張明益、蕭朝信及王慧婷等人，其三人
    所陳不實在。至警方搜索時所查扣之上開監視器係為防竊所
    裝設，並非用以確認購毒者之身分云云。經查：
  (一)證人蕭朝信、王慧婷於九十三年十一月九日下午二時二十分
    及三十分許，分別至詹士生、甲○○父子二人位於前址之住
    處，以前揭方式購買海洛因毒品各一包，隨即在前址之三合
    院處為警查獲乙節，業據證人即查獲之員警林俊強於原審法
    院九十四年度訴字第九一號毒品危害防制條例案件審理時到
    庭結證明確，並有扣案之上開海洛因二包及監視器二個等足
    稽（其中海洛因係扣於原審九十三年度訴字第一七二０號、
    第一七０一號刑事卷即王慧婷、蕭朝信二人施用毒品案件）
    ）；而扣案之上開海洛因各二包，經送請法務部調查局鑑驗
    結果均確為第一級毒品海洛因無訛，且二包之淨重均同為零
    點一七公克，此有法務部調查局九十三年十二月三日調科壹
    字第一四００一０九二八、000000000號鑑定通知
    書影本各一份在卷可憑（見五一六號原審卷第九五頁至第九
    六頁）；且證人林俊強當日埋伏之位置，確實可觀察被告甲
    ○○住處鐵門前之情形，復有該證人所繪製之彰化縣永靖鄉
    光雲村光雲巷六十八弄之三合院現場圖一紙、現場照片影本
    多幀等附卷可佐（見原審九十四年度訴字第九一號刑事卷第
    七七頁至第八五頁）；另證人王慧婷、蕭朝信二人於九十三
    年十一月間確均曾施用第一級毒品海洛因，且於九十三年十
    一月九日下午二時三十分及二十分許，在被告住處前，分別
    持有上開海洛因各一包而為警查獲，因而經臺灣彰化地方法
    院分別判處有期徒刑八月及十月在案，亦有該院九十三年度
    訴字第一七二０號、第一七０一號刑事判決各一份附卷可稽
    （見五一六號原審卷第一六二頁至第一六六頁），足見證人
    林俊強上開證述並非無據，應堪採信。
  (二)本院九十五年度上重更一字第一四號詹士生毒品危害防制條
    例案件審理時，承審法官曾勘驗證人王慧婷施用毒品案件之
    警詢錄音帶，王慧婷就如何購買所查獲之上開海洛因部分，
    分別陳述：「（問：你這包海洛因毒品是如何去買的？我問
    你你直接告訴我就好。）：未答」、「（問：我查到的這包
    藥你是如何去買的？如何取得的？）答：從那個門外」、「
    （問：是不是查到妳時，妳剛買而已？差不多剛過三分鐘嘛
    ？）答：對」、「（問：在附近的光雲村光雲巷六十八弄二
    十一號。士生他家嘛。我們在那裡抓到你的嘛）答：對」、
    「（問：你剛三分鐘前向他買的？）答：對」、「（問：你
    認識「士生」嗎？）答：不認識，知道名字不知道人」、「
    （問：你為何會向「士生」買藥？你怎麼會知道那個地方？
    ）答：就同監室的人介紹的」、「（問：同監的朋友告訴你
    的就對了，告訴你如何去買、要去接觸何人，對否？）答：
    對」、「（問：你去買過幾次了？）答：四次」、「（問：
    所以你很了解要如何去買就對了？但是你所購買毒品的對象
    ，認識他嗎？有看過嗎？）答：沒看過耶。」、「（問：你
    從那個洞洞要塞錢下去，有沒有看到人？）答：那看不到。
    」、「（問：那個人的聲音是不是詹世生？）答：不曉得，
    那個是男生。」、「（問：我不強迫妳啦，我問妳什麼妳回
    答什麼就好啦，我問妳有沒有看到人，妳說沒有就沒有）答
    ：好」，有勘驗筆錄足按（見本院九十五年度上重更一字第
    一四號刑事卷第一一五頁至第一一六頁）。且證人王慧婷於
    原審九十四年度訴字第九一號毒品危害防制條例案件審理中
    亦結證稱：「我有到詹世生的住處即彰化縣永靖鄉光雲村光
    雲巷六十八弄二十一號買過毒品。我是之前在監獄關時朋友
    介紹的，說可以去那個地方買，才會在出監後至該地點試試
    看，我共在該地點買過二次海洛因，第一次是九十三年十一
    月九日前之某日（詳細時間記不起來了），第二次是九十三
    年十一月九日下午二時三十分即被查獲那一次，二次都是購
    買一千元，購買毒品之方式是先至前址之鐵門敲門示意，再
    將錢自鐵門下之孔洞遞入，裡面之人即會將海洛因自內遞出
    」等語（見原審九十四年度訴字第九一號刑事卷第一五五頁
    至第一六三頁）。至證人王慧婷於偵查中雖證稱其曾到上址
    購買過海洛因四次等語，惟證人王慧婷於原審九十四年度訴
    字第九一號毒品危害防制條例案件審理中已明確證述其可確
    定至該處購買者僅有二次，且超過二次部分，並無其他證據
    足資證明，是依罪疑唯輕之原則，本院認證人王慧婷向被告
    甲○○、詹士生父子二人購買毒品之次數應係二次，併此敘
    明。
  (三)至證人蕭朝信於原審（九十四年度訴字第九一號毒品危害防
    制條例案件）審理中雖證稱其遭查獲時係前往該三合院騎乘
    其停放在該處之機車，扣案之海洛因毒品一包係其在員林鎮
    某家電動玩具店向一個其認識，但不知姓名之人所購買，其
    並未至彰化縣永靖鄉光雲村光雲巷六十八弄二十一號，向甲
    ○○買過毒品等語。惟證人蕭朝信係在被告甲○○前開住處
    以前揭方式購買毒品，並在準備離開時為警當場逮捕，業據
    證人林俊強於原審結證在卷（已如前述），且在證人蕭朝信
    身上所扣得之上開海洛因一包，與在證人王慧婷身上所扣得
    之海洛因一包淨重完全相同，亦有上揭法務部調查局鑑定通
    知書影本二紙足憑，苟證人蕭朝信及王慧婷二人並非於同一
    天向同一販賣者所購買，其二人豈會於同日下午二時二十分
    許及二時三十分許，先後在同一地點，遭在該處埋伏之同一
    批警員查獲？且所查獲之海洛因重量又均相同？益見證人蕭
    朝信、王慧婷二人遭查獲之上開海洛因應係同一天先後向同
    一販賣者所購買無疑。而證人王慧婷於案發當天遭查獲之上
    開海洛因一包既係以一千元之價格向被告詹士生、甲○○父
    子二人所購買（已如前述），則證人蕭朝信於案發當天遭查
    獲之上開海洛因一包，亦應係以一千元之價格向被告詹士生
    、甲○○父子二人所購買，殆無疑義。
  (四)證人張明益於警詢時證稱：「我都是在彰化縣永靖鄉光雲村
    光雲巷六十八弄二十一號購買海洛因毒品。該處是詹士生亦
    係甲○○之家，我知道詹士生及甲○○皆在該處販賣毒品，
    是一個之前在監獄認識朋友告訴我的。我到該處後先敲該處
    鐵門叫明哲或士生，有應聲（大多是明哲應聲，有時士生應
    聲），然後我將金錢塞進該處洞內（按即鐵門下方預留之孔
    洞），門後面馬上就有人將海洛因毒品從門洞內拿出來，因
    為詹士生及甲○○我都認識，所以毒品交易時何人應聲，我
    聽得出來」等語，並有經證人張明益指證之現場照片九張影
    本在卷足按（見八五七九號偵查卷二第六九頁至第八０頁）
    ；證人張明益於偵查時復到庭結證稱：「我施用毒品之來源
    都是去當日被警方查獲的地方即永靖鄉光雲村光雲巷六十八
    弄二十一號，我敲門，並叫『明哲』，他如果在，他就會問
    我是誰，我就會說我是張明益，之後就去白鐵門那裏，下面
    有一個洞，我將錢從那個洞送進去，他就會將毒品拿給我。
    我是聽我同事即明哲的同學介紹的，才知道那邊可以買到海
    洛因。警方查獲當日（指張明益施用毒品被查獲日九十三年
    十月二十六日）的毒品是我在上址所購買，我當日購買了二
    千元的海洛因，並已完成交易，當日應門的聲音是明哲的聲
    音」等語（見八五七九號偵查卷二第六五頁至第六七頁）；
    於原審審理時結證稱：「我十月二十六日（指九十三年）有
    去上址買過海洛因一次，另外在九月份也有買過一次，十月
    二十六日買二千元，其他一千元」等語（見原審九十四年度
    訴字第九一號刑事卷第一八八頁）。又證人張明益自九十三
    年一月初某日起至同年十月二十六日止，確曾因施用第一級
    毒品海洛因因而經本院判處有期徒刑一年，亦有本院九十三
    年度上訴字第一六九０號刑事判決一份在卷可稽（見九一號
    原審卷第九一頁至第九二頁），足見證人張明益確有向被告
    甲○○、詹士生父子二人購買海洛因無疑。至證人張明益於
    偵查中雖另結證稱：「係姓名年籍不詳，綽號『阿邦』之人
    帶我至被告住所購買毒品，都是『阿邦』去買，故我不知係
    向誰購買」等語，惟證人張明益前開偵查中之證述業據其於
    嗣後偵訊時自承係因被告甲○○找其商量後所為之不實陳述
    （見八五七九號偵查卷二第六五頁），故其上述「阿邦」帶
    其去買毒品之說詞，已不足採信；其嗣後於原審九十四年度
    訴字第九一號毒品危害防制條例案件作證時雖又復為相同之
    證述，然其既證稱「阿邦」大概是因不想讓其自己前去買毒
    品，故均要其在外等候等語，卻又於回答其為何在警詢時可
    以明確描述交易過程之問題時，證稱：一部分是「阿邦」告
    知，一部分是自己想像等語，則倘「阿邦」確實不想讓其知
    道如何購買毒品，怎可能又告知如何購得毒品，又倘非親身
    經歷，其如何可透過想像將交易過程描述的如此詳細確實；
    而被告甲○○於原審亦曾以證人身分證稱其與證人張明益於
    案發前即因施用毒品認識等語（見原審九十四年度訴字第九
    一號刑事卷第一四三頁），然證人張明益於原審九十四年度
    訴字第九一號案件審理中竟卻證稱不認識被告甲○○等語，
    是其此部分之陳述顯然不實，再參以被告甲○○曾找其關心
    作證事宜等情，可認證人張明益前開有關「阿邦」之證述，
    顯然係有意要迴避審理中有關交易過程之詰問及訊問所為之
    不實證述，是應以證人張明益於警詢及偵查中所稱其係一人
    前往購買毒品之陳述，較為可採，亦具證據能力；至證人張
    明益於偵查中證稱係同事楊裕隆（應係楊瑞隆之誤）介紹其
    與被告甲○○認識等語，而證人楊瑞隆於本院另案審理時則
    否認有介紹證人張明益購買毒品，惟介紹購買毒品本屬違法
    行為，自難期證人楊瑞隆為真實之陳述，況究係何人介紹，
    與證人張明益有無向被告購買毒品亦無必然關聯性，是不能
    以此遽為有利被告之認定。又證人張明益於警詢、偵查及原
    審九十四年度訴字第九一號案件審理中陳述購買海洛因之次
    數雖均不同（分別為十八次、七、八次及二、三次），基於
    罪疑唯輕之原則，應以其於原審審理中結證稱：「我十月二
    十六日（指九十三年）有去上址買過海洛因一次，另外在九
    月份也有買過一次，十月二十六日買二千元，其他一千元」
    等語，較為可採，且查超過二次部分亦無其他證據足資證明
    ，是本院認證人張明益向被告購買海洛因之次數應為二次，
    時間及金額分別為於九十三年九月某日以一千元購得海洛因
    一包，另於九十三年十月二十六日又以二千元購得海洛因一
    包，亦附此說明。
  (五)又警方於九十三年十一月十日下午三時三十分許，持搜索票
    搜索被告之上開住處時，現場有被告甲○○、其父詹士生及
    其妹詹寶芸等三人在場，業據被告甲○○於偵查時陳明在卷
    （見八五七九號偵查卷二第五頁），足見在該屋居住之男姓
    應僅為被告甲○○與詹士生二人（至證人即詹寶芸之男友田
    豐嘉固於九十三年十一月十日亦在被告家，然由證人田豐嘉
    之陳述可知田豐嘉應僅係於是日適巧至被告住處），而本案
    證人張明益等人始終未陳述係至該處向女性之人購買毒品，
    且證人張明益於偵查時明白證稱：「應門的聲音會不一樣，
    我認為應該有二、三個人在賣」、「（當日應門聲是誰的聲
    音？）是明哲的聲音。」等語（已如前述），則在該處販賣
    毒品之人應為被告甲○○及其父詹士生二人無誤，蓋被告甲
    ○○與詹士生二人均經起訴販賣第一級毒品重罪，如係他人
    利用其等住處販賣毒品，被告甲○○與詹士生二人為求自保
    澄清，豈有不予陳明舉發之理？而證人張明益於偵查中指稱
    ：「（在警方為何會指認詹士生？）我知道那個人是明哲的
    父親」等語，並未曾表示係警員要求其須指認被告之父親，
    而居住該屋之男性既僅為被告甲○○與詹士生二人，亦無他
    人利用該處販毒之可能性，是本院認在該處販賣毒品者為被
    告甲○○與詹士生二人無疑。至證人張明益於偵查時證稱「
    但是我不曾與他（指詹士生）接洽過」等語，應係事後迴護
    之詞，不足憑採。
  (六)又證人即承辦警員林俊強、魏州男等二人於原審已分別到庭
    結證稱：「證人王慧婷、蕭朝信及張明益等三人之警詢筆錄
    是我們二人所製作，筆錄是依據該證人之陳述而記載，訊問
    過程並未使用強暴、脅迫或其他不正方法」等語（見本院九
    十五年度上重更一字第一四號刑事卷第一一九頁至第一二０
    頁），且本件是經承辦警員目睹證人蕭朝信、王慧婷至被告
    上開住處購買海洛因，並當場查扣上開海洛因，衡情承辦警
    員應無命證人王慧婷、蕭朝信及張明益等人必須指認被告甲
    ○○及其父詹士生之理，益見證人王慧婷、張明益等人之指
    證應非出自警員之強暴、脅迫及唆使所致甚明。
  (七)又在被告上開住處外所架設之監視器，除其中二個用以監視
    被告住處大門口及側門巷子外，更有一個監視器架設在三合
    院之庭院旁，用以監視該三合院入口之情形，顯然已超過防
    竊之必要；況被告甲○○前於原審九十四年度訴字第九一號
    案件審理時經以證人身分作證時亦結證稱：「該監視器有監
    視怕警察靠近之功用」等語（見原審九十四年度訴字第九一
    號刑事卷第一一四頁），是上開監視器之功用係在過濾確認
    購毒者之身分及監看是否有警察前來查緝販毒之犯行，亦堪
    認定。被告辯稱上開監視器係為防竊所裝設云云，顯不足採
    。
  (八)至證人王慧婷、蕭朝信及張明益等人於購買毒品之過程中，
    雖均未與販毒者面對面接觸，惟證人王慧婷、張明益於警詢
    中均已明確證述購買毒品時係以呼喊「士生」之方式，購得
    毒品海洛因，且證人張明益復於偵查中明確證稱其有時係喊
    「明哲」而購得毒品，購買毒品時裡面回答之人的聲音有時
    會不一樣等語（見八五七九號偵查卷二第七六頁），再參以
    被告甲○○與共犯詹士生二人均居住於該處，且上開監視器
    之監視螢幕亦設置於被告甲○○房間等情，是被告甲○○與
    共犯詹士生二人共同販賣第一級海洛因毒品，亦堪確定。
  (九)又本件被告上開住處鐵門下方確實有活動鐵片及洞孔，為被
    告甲○○所不否認，而被告在此洞孔交易毒品，亦據上揭證
    人張明益等人證述明確，至為何鐵門會有此一活動鐵片及洞
    孔，縱係因門口為斜坡，為開門方便屬實，然亦無礙於其利
    用上述方式販賣毒品之認定。另被告住處外架設有三支監視
    器，已如前述，則大批警方人員（計共六人）進入該三合院
    時，極可能已為被告甲○○或證人詹士生二人所發現，且警
    方於共犯詹士生出來後在屋外向其表明警方身分後，再一起
    走至被告上開住處，一路均在監視器之監視下，而當時屋內
    尚有被告甲○○在其房間內（即監視螢幕所在之房間），證
    人即警員林俊強於原審九十四年度訴字第九一號案件審理時
    亦證結證稱：「（那天搜索當天你們攔下詹士生時他有否故
    意遲延？）有，他拿了一串鑰匙開門，說他不知道那支鑰匙
    是開這個門，所以打不開，大概拖延二分鐘」等語，是被告
    甲○○要在警方進入搜索前著手湮滅證據，實屬易事，況海
    洛因毒品呈白色粉末狀，可溶於水，極易湮滅，故湮滅海洛
    因毒品所需時間極短，故尚不能僅因警方入內搜索時未扣得
    毒品、冊帳等物，即遽以否定上開證人張明益等人就毒品交
    易所為陳述之證明力，而逕為有利於被告之認定。
  (十)參以共犯詹士生因參與上開共同販賣海洛因予證人王慧婷、
    蕭朝信及張明益等人之犯行，業經本院九十五年度上更一字
    第一四號刑事判決判處詹士生有期徒刑十年，嗣並經最高法
    院九十五年度台上字第六八三三號刑事判決駁回上訴而告確
    定在案，且該案亦認被告甲○○與共犯詹士生二人為共同正
    犯，亦有上開案號之刑事判決二份在卷足憑（見原審卷第一
    三三頁至第一三六頁、第一七七頁至第一八五頁），益見被
    告甲○○應有參與上開販賣海洛因予證人王慧婷、蕭朝信及
    張明益等人之犯行無疑。
  (十一)又販賣毒品乃違法行為，非可公然為之，且因毒品並無公定
    價格，每次買賣之數量、價格及純度，常隨買賣雙方交情深
    淺、需求量多寡、來源是否充裕、對行情之認知、可能之風
    險、毒品之品質、純度等因素而異其標準。從而販毒之利得
    ，一般除被告坦承犯行外，委難得知實情。本件被告全盤否
    認販賣海洛因，不可能供述利得，又無法查知被告及共犯詹
    士生二人原取得海洛因之確實重量、純度及價格，是無從精
    確算知被告將扣案海洛因販賣後可獲利潤數額，然我國政府
    一再宣示反毒決心，施用、販賣毒品均屬違法行為，此為國
    人共識，不論是前之肅清煙毒條例或現行毒品危害防制條例
    對吸毒、販毒行為均設刑罰明文，持有毒品者自會儘量隱諱
    其行為，避免毒品曝光遭查獲，除至親摯友外，實無無端轉
    讓或原價賣出毒品之理，本案被告如係以取得之原價賣出毒
    品，應與張明益、蕭朝信、王慧婷三人具有相當情誼及信任
    關係，始可能不趁機牟利，如此又豈可能將張明益、蕭朝信
    及王慧婷三人摒於門外，而不請入室內接待之理，本案購毒
    之張明益等三人均僅能由被告住處大門之鐵門下方預留之孔
    洞遞入金錢，再由被告甲○○或證人詹士生自孔洞遞出毒品
    交付，而無法登堂入室，被告與證人張明益等人顯無情誼深
    交及信任關係，然為牟取利益又畏懼遭指認舉發，遂以此方
    法交易避免面目曝光，是其二人主觀上應具有營利之意圖甚
    明。
  (十二)至證人詹滿榮於原審雖到庭證稱：「我房子與被告甲○○是
    隔壁，被告甲○○國中畢業就在我永靖之工廠上班，工廠距
    被告甲○○家有一公里，他上班時間是早上八點到下午五點
    ，如果工作多的話就做到六點多，九十三年十一月九日那天
    他有上班」等語；證人廖宜慧亦到庭證稱：「我與被告甲○
    ○是同事，也是他的女朋友，九十三年十一月十日那天警察
    搜索時，我在他家與他睡覺。前一天下午五、六點下班後，
    他就與我到台中玩，到當天下午八、九點才回家」等語；證
    人詹寶芸於原審（九十四年度訴字第九一號）亦證稱：「我
    住在彰化縣永靖鄉光雲村光雲巷六十八弄二十一號，我父親
    詹士生、哥哥甲○○及他女朋友亦均住在該處，並沒有人在
    該處賣毒品，詹士生、甲○○及他女朋友也沒有」等語。惟
    查證人詹滿榮與被告甲○○係鄰居又具有遠親關係，證人廖
    宜慧係被告甲○○之女朋友，證人詹寶芸則係被告甲○○之
    胞妹，亦據證人詹滿榮、廖宜慧、詹寶芸等三人分別陳明在
    卷（見原審卷第一四五頁、第一四六頁及九十四年度訴字第
    九一號原審卷第第一二三頁），於作證時均不免有迴護之詞
    ，況證人詹滿榮亦證稱：「被告甲○○在我工廠上班不用簽
    到、退，他外出工作很頻繁，我無法二十四小時都跟著被告
    甲○○」等語，其既無法知悉被告甲○○之全天行蹤，自無
    法得知被告甲○○是否有上開販賣海洛因之舉，益見證人詹
    滿榮、廖宜慧、詹寶芸等三人之上開證詞，並無法資為有利
    於被告甲○○之證明。另被告甲○○上開住處縱有前後二側
    ，中間有走道，且被告甲○○住於前側，惟上址中間既有走
    道，被告甲○○即可自由出入，是並不影響被告甲○○上開
    販賣海洛因之成立。均附此敘明。
  (十三)綜上所述，足證被告甲○○上開所辯顯係飾卸之詞，不足採
    信，是罪證明確，其犯行堪以認定。又被告於本院審理時雖
    具狀請求傳喚證人張明益、王慧婷及詹寶芸等三人，惟查證
    人張明益、王慧婷及詹寶芸等三人均已於原審到庭具結作證
    ，並接受交付詰問完畢，且均已陳述明確，有筆錄足按（見
    原審九十四年度訴字第九一號案件九十四年五月十七日、同
    年五月十九日審理筆錄），核無再傳訊之必要，併此敘明。
  (十四)又非法販賣海洛因等毒品之交易型態，有所謂「大盤」、「
    中盤」或「小盤」之分。其中「大盤」或「中盤」者，倘時
    機掌握得宜，或可查獲電子秤、帳冊、分裝袋等販賣工具，
    且因購買者眾，一旦事發，必有多數知情或買受人等可為證
    人。然在「小盤」與偶發之零星交易，因係一手交錢，一手
    交貨，交易方法簡單，對象不多，無須使用任何販賣工具，
    亦無記載帳冊之必要。此種交易方式，因交易時間短暫，未
    必有第三者知悉其情事，且茍非警方事先獲知情報，甚難於
    交易現場當場查獲。法院固不應僅憑購買者片面之指證，據
    以認定被告之非法販賣毒品之犯行，然購買者之指證在證據
    法則上既屬人證之一種，與被告之自白不得作為認定事實唯
    一證據之情形不同，如購買者之指證並無矛盾或瑕疵，亦未
    違背經驗法則與論理法則時，自不應僅因無法查得其他直接
    佐證，即對購買毒品者所為對販毒者不利之指證，全然捨棄
    不採。附此說明。
二、按被告以外之人於審判外之言詞或書面陳述，除法律有規定
    者外，不得作為證據，刑事訴訟法第一百五十九條第一項固
    定有明文。惟被告以外之人於偵查中向檢察官所為之陳述，
    除顯有不可信之情況者外，得為證據；又被告以外之人於檢
    察事務官、司法警察官或司法警察調查中所為之陳述，與審
    判中不符時，其先前之陳述具有較可信之特別情況，且為證
    明犯罪事實存否所必要者，得為證據，亦為同法第一百五十
    九條之一第二項、一百五十九條之二所明定。則被告以外之
    人審判外之陳述原則上固無證據能力，惟尚非即無例外，刑
    事訴訟法第一百五十九條之一至一百五十九條之五即是法定
    例外有證據能力之情形，蓋刑事訴訟法第一百五十九條之立
    法目的，在保障被告之對質詰問權，使被告得對於不利於己
    之證述在法官面前加以質疑、挑戰，惟倘法院已賦予被告行
    使對質詰問權之權利，然被告放棄其權利，或證人因特殊事
    由無法到庭，或因其他因素導致證人於審判中之證述可認是
    不實時，便須例外賦予證人審判外之陳述證據能力，以利法
    院在合於程序正義之保障下，儘可能發現真實；是就證人於
    審判外之陳述是否有證據能力，應分別其情形加以判斷。本
    件被告雖陳稱：證人王慧婷、張明益二人於警詢、偵訊中之
    陳述為審判外之陳述，並無證據能力云云。惟查：證人張
    明益於原審另案九十四年度訴字第九一號案件、本院九十五
    年度上重更一字第一四號案件及本案原審審理時之陳述，與
    其於警詢中之陳述雖不盡相符，然證人張明益於為警查獲之
    初始所為之供述，較少權衡利害得失或受他人事後干預，亦
    較無從勾串，依經驗法則，較諸事後翻異之詞為可信，故除
    非有事證可證明證人張明益事後更異之詞係與事實相符或其
    初供係屬虛偽者外，自不得任意捨棄初供而不採，本院審酌
    被告甲○○於警詢後曾找證人張明益就本案作證之事表示關
    心，此部分除據證人張明益及證人即員警林俊強於原審另案
    九十四年度訴字第九一號案件審判中證述明確外（見九十四
    年五月十九日審判筆錄第十七頁、九十四年五月十七日審判
    筆錄第二十頁），並經證人田豐嘉於原審審理時到庭結證屬
    實（見原審九十六年一月二十三日審判筆錄），衡以證人張
    明益與被告甲○○素無冤仇，當不致誣陷等情，是證人張明
    益於警詢陳述時尚未受被告甲○○干擾影響，具有較可信之
    特別情況，且為證明被告犯罪事實存否所必要，依上開規定
    ，自得為證據。至證人王慧婷於警詢及原審九十四年度訴
    字第九一號案件審理中所為之陳述，主要情節均相符，且證
    人王慧婷於原審另案審理中已陳稱其警詢筆錄都是依照其自
    己之意思陳述，有筆錄足稽（見原審九十四年度訴第九一號
    刑事卷第一六一頁），是證人王慧婷上開於警詢中所為之陳
    述，亦得為證據。又本院審酌證人王慧婷、蕭朝信、張明
    益、詹寶芸、林俊強、江瑞章等人於偵查中之陳述均經具結
    ，有各該證人之結文在卷可憑，已足以擔保其等陳述之真實
    性，且經核並無顯有不可信之情況，依刑事訴訟法第一百五
    十九條之一第二項之規定，亦具有證據能力。至其他證據
    之證據能力，被告及其選任辯護人並未於言詞辯論終結前聲
    明異議，依刑事訴訟法第一百五十九條之五第二項之規定，
    視為同意作為證據。且本院審酌該證人言詞陳述或書面陳述
    作成時之情況，認為該陳述適當，依同條第一項之規定，亦
    得為證據。至證人蕭朝信於原審另案九十四年度訴字第九
    一號案件審理中之證述與其於警詢中之供述不符，經原審另
    案九十四年度訴字第九一號案件法官勘驗該次製作警詢筆錄
    時，其結果為：錄音曾經中斷，且中斷後就有關向另案被告
    詹士生購買毒品過程之筆錄內容無明顯製作筆錄之電腦鍵盤
    聲，且問答時間密接，筆錄上記載之詢問時間為四十分鐘，
    但錄音時間僅十六分二十秒，時間差距過大等情（見原審九
    十四年度訴字第九一號案件九十四年五月十九日審判筆錄第
    四十五、四十六頁之證人蕭朝信警詢光碟勘驗結果），是本
    院認證人蕭朝信於警詢陳述之詢問過程既有前揭瑕疵，即難
    謂有較可信之情形，應不具證據能力，附此說明。
三、查被告行為後，關於刑法第五十六條之連續犯，雖經總統於
    九十四年二月二日公布廢除，並自九十五年七月一日起生效
    ，惟廢除連續犯後須依數罪併罰之規定處罰，經比較後並非
    較有利於被告，依修正後刑法第二條第一項前段之規定，自
    應適用行為時即修正前刑法第五十六條之規定論以連續犯。
    又刑法第六十四條第二項有關死刑減輕之刑度部分，修正前
    係規定「死刑減輕者，為無期徒刑，或為十五年以下十二年
    以上有期徒刑」，修正後係規定「死刑減輕者，為無期徒刑
    」；刑法第六十五條第二項有關無期徒刑減輕之刑度部分，
    修正前係規定「無期徒刑減輕者，為七年以上有期徒刑」，
    修正後係規定「無期徒刑減輕者，為二十年以下十五年以上
    有期徒刑」，經比較後並非較有利於被告，依修正後刑法第
    二條第一項前段之規定，此部分亦應適用修正前刑法第六十
    四條第二項、第六十五條第二項之規定減輕其刑度。另毒品
    危害防制條例第四條第一項之販賣第一級毒品罪，法定刑為
    死刑或無期徒刑，處無期徒刑者，得併科新臺幣一千萬元以
    下罰金。而於上開時間修正後之刑法第三十三條第五款係規
    定：「主刑之種類如下：五、罰金：新臺幣一千元以上，以
    百元計算之」，是依修正後之規定，該條例所得併科之罰金
    刑最低為新臺幣一千元；然依被告行為時之刑罰法律，即修
    正前刑法第三十三條第五款規定之罰金最低額一元，該罪之
    罰金刑最低額為銀元一元，若換算為新臺幣，僅為新臺幣三
    元，加上依罰金罰鍰提高標準條例第一條之規定提高十倍，
    亦僅為新臺幣三十元，比較上述修正前後之法律，自以被告
    行為時關於併科罰金刑之規定較有利於被告。又修正後新法
    第五十九條之規定，為法院就刑之酌減審認標準見解之明文
    化，非屬法律之變更。均合先說明。
四、按刑法上所謂販賣行為，不以販入後復行賣出為必要，只要
    以營利為目的，而有販入或賣出二者其一之行為，即足構成
    ，雖未及賣出，仍屬販賣既遂，其後復分次賣出，與先前之
    販入行為，均為販賣犯行而構成連續犯。次按刑事上販賣罪
    之完成，與民事上買賣契約之成立，二者之概念尚有不同，
    刑事上之販賣行為，則須以營利為目的，將標的物販入或賣
    出，有一於此，其犯罪行為始為完成，苟行為人尚未將標的
    物販入或賣出，即難謂其販賣行為已屬完成。復按販賣毒品
　　之所謂販賣行為，係行為人基於營利之目的，而販入或賣出
　  毒品而言。販賣毒品者，其主觀上須有營利之意圖，且客觀
    上有販賣之行為，即足構成，至於實際上是否已經獲利，則
    非所問。即於有償讓與他人之初，係基於營利之意思，並著
    手實施，而因故無法高於購入之原價出售，最後不得不以原
    價或低於原價讓與他人時，仍屬販賣行為。必也始終無營利
    之意思，縱以原價或低於原價有償讓與他人，方難謂為販賣
    行為，而僅得以轉讓罪論處。查本件被告甲○○上開販賣海
    洛因之行為，均已將標的物海洛因交付買受人張明益、蕭朝
    信及王慧婷等人，核其所為，係犯毒品危害防制條例第四條
    第一項之販賣第一級毒品既遂罪。其販賣前之持有第一級毒
    品海洛因行為，已為販賣之高度行為所吸收，不另論罪。至
    其先後犯行，犯罪構成要件相同，顯係基於概括犯意反覆為
    之，為連續犯，應依修正前刑法第五十六條之規定論以一罪
    ，並就併科罰金部分依法加重其刑（至本刑為死刑、無期徒
    刑部分，依法不得加重，故不予加重）。又被告甲○○與共
    犯詹士生等二人間就上開犯行，具有犯意聯絡及行為分擔，
    均為共同正犯。另被告先後五次販賣第一級毒品犯行，無視
    國家對於杜絕毒品危害之禁令，其行為固屬不是，然本院審
    酌其販賣毒品對象僅有張明益等三人，每次均屬一千元或二
    千元之小額交易，總計販賣所得亦僅六千元，足見販賣數量
    些微，其惡性與犯罪情節較諸大量走私進口或長期販賣毒品
    之「大盤」、「中盤」毒販有重大差異，而販賣第一級毒品
    罪為死刑或無期徒刑之罪，可謂情輕法重，其犯罪情狀在客
    觀上非無可憫恕之處，本院認如科以最低刑度仍嫌過重，爰
    依刑法第五十九條之規定酌量減輕其刑。至上開加重、減輕
    之事由，應依法先加重後減輕之。原審予以論罪科刑，固非
    無見，惟查（一）未扣案之監視器一個，係屬被告甲○○所
    有，業經被告於原審自承在卷（見原審卷第一五七頁反面）
    ，且為供被告與共犯詹士生二人販賣第一級毒品海洛因所用
    之物，應依毒品危害防制條第十九條第一項前段之規定宣告
    沒收之。原判決認該未扣案之監視器一個不能證明係被告甲
    ○○或共犯詹士生所有，而不予宣告沒收，與事實不符，已
    有違誤。（二）原判決主文欄僅諭知扣案之第一級毒品海洛
    因沒收銷燬之，惟究係幾包，則漏未載明，亦有可議。被告
    甲○○上訴意旨仍執前詞否認犯罪，雖無理由，但原判決既
    有上述可議之處，應由本院將原判決予以撤銷改判。爰審酌
    被告犯罪之動機、目的係為圖得一己之厚利、販賣第一級毒
    品期間之長短、次數、所得之利益非多、販賣毒品為增進流
    通毒品之管道，危害社會治安非輕，及被告犯罪後否認犯行
    等一切情狀，量處被告如主文第二項所示之刑，以示懲儆。
    又蕭朝信、王慧婷向被告甲○○及共犯詹士生二人所購買之
    上開海洛因二包，因於購買後旋即為警當場查獲，故該二包
    海洛因仍屬本案查獲之第一級毒品，應依毒品危害防制條例
    第十八條第一項前段之規定宣告沒收銷燬之；另扣案之供上
    開海洛因包裝用之外包裝袋二只，依上揭法務部調查局鑑定
    通知書之記載，空包裝重分別為零點二六公克及零點二二公
    克，足認上開外包裝袋二只，係可與包裝內之毒品分離，而
    外包裝袋主要作用在於包裹毒品，防其裸露、潮濕，便於被
    告甲○○及詹士生二人攜帶販賣毒品，亦屬被告甲○○、詹
    士生所有，並依毒品危害防制條第十九條第一項前段之規定
    宣告沒收之；又扣案之監視器二個及未扣案之監視器一個等
    共三個，均係被告甲○○所有，業經被告於原審供承在卷（
    見原審卷第一五七頁反面），且為供被告與其父詹士生二人
    共同販賣第一級毒品海洛所用之物，亦應依同條例第十九條
    第一項前段之規定宣告沒收；另按毒品危害防制條例第十九
    條第一項規定，犯販賣毒品罪者，其犯罪所得之財物均沒收
    之，係採義務沒收主義。故販賣毒品所得之對價，不問其中
    成本若干，利潤多少，均應全部諭知沒收，貫徹政府查禁煙
    毒之決心，以符立法本旨，是本件被告與其父詹士生二人販
    賣毒品海洛因所得合計六千元，雖均未扣案，亦應依同條例
    第十九條第一項之規定宣告沒收之，如全部或一部不能沒收
    時，則以被告之財產抵償之。
五、至另扣案之塑膠分裝袋一捆經本院另案（九十五年度上重更
    一字第一四號）法官勘驗之結果，其中有數只曾經使用，內
    有殘渣，其中內有殘渣者均經被告甲○○簽名，是可能係吸
    毒後留下未丟棄，與另扣案封口機一臺均無確切事證足以證
    明係供本件販毒使用，故均不於本案宣告沒收之；又警方執
    行搜索時扣案之安非他命吸食器一組、酒精燈一組、玻璃吸
    食器一支、塑膠填充器一支、注射針筒四支、鋁箔紙一捆及
    已使用過之塑膠空袋六個，經查並無任何證據足證與被告前
    開販賣海洛因之行為有直接關聯，且被告甲○○與其父親詹
    士生二人又分別有施用海洛因及安非他命之犯行，業據其二
    人分別陳明在卷，並有台灣高等法院被告前案紀錄表足按，
    是上開扣案物應僅係供其等施用安非他命或海洛因所用，並
    非供本件犯罪所用之物，故亦不予宣告沒收。均附此說明。
六、據上論結，應依刑事訴訟法第三百六十九條第一項前段、第
    三百六十四條、第二百九十九條第一項前段、毒品危害防制
    條例第四條第一項、第十八條第一項前段、第十九條第一項
    、刑法第十一條前段、第二條第一項前段、第二十八條、第
    五十九條、修正前刑法第五十六條，判決如主文。
本案經檢察官張秋源到庭執行職務。
中　　華　　民　　國　　96　　年　　5 　　月　　8 　　日
            刑事第八庭  審判長法  官  羅  得  村
                              法  官  陳  宏  卿
                              法  官  劉  榮  服
上列正本證明與原本無異。
如不服本判決應於收受送達後十日內向本院提出上訴書狀，其未
敘述上訴之理由者並得於提起上訴後十日內向本院補提理由書（
均須按他造當事人之人數附繕本）。
                              書記官  周  巧  屏
中　　華　　民　　國　　96　　年　　5 　　月　　8 　　日
附錄本案論罪科刑法條：
毒品危害防制條例第四條第一項：
製造、運輸、販賣第一級毒品者，處死刑或無期徒刑；處無期徒
刑者，得併科新臺幣一千萬元以下罰金。
